臺灣臺中地方法院刑事判決
111年度訴字第1271號
公  訴  人  臺灣臺中地方檢察署檢察官
被      告  羅駿逸





上列被告因詐欺等案件，經檢察官提起公訴（110年度偵字第408
26號、111偵字第13025號），因被告於本院準備程序進行中，就
被訴事實為有罪之陳述，本院合議庭裁定由受命法官獨任進行簡
式審判程序，判決如下：
    主    文
羅駿逸共同犯行使偽造準私文書罪，處有期徒刑參月，如易科罰
金，以新臺幣壹仟元折算壹日；又共同犯行使偽造準私文書罪，
處有期徒刑貳月，如易科罰金，以新臺幣壹仟元折算壹日。應執
行有期徒刑肆月，如易科罰金，以新臺幣壹仟元折算壹日。
    犯罪事實
一、羅駿逸於民國109年間，借用不知情之親戚陳勇儒申設之台
    灣大哥大電信門號0000000000號（下稱A門號），用以購買
    遊戲APP點數；另自110年2月至8月間，借用不知情之前女友
    張宥婷申設之台灣大哥大電信門號0000000000號（下稱B門
    號），用以供日常聯繫張宥婷與購買遊戲APP點數使用。竟與
    真實姓名年籍不詳之成年人，意圖為自己不法之所有，共同
    基於詐欺得利、偽造準私文書並行使之犯意聯絡，分別為下
    列犯行：　
　㈠於109年12月25日12時33分、35分，未取得信用卡持有人涂汶
    怡之同意或授權，由上開真實姓名年籍不詳之成年人先後以
    涂汶怡之台北富邦商業銀行信用卡（卡號：0000000000000000
    號，下稱富邦信用卡）資料，以線上語音系統之繳費方式，
    偽造不實線上刷卡資料之電磁紀錄，並確認消費金額及同意
    對於所消費金額遵守發卡公司申請書所約定條款負繳清責任
    ，刷卡核銷A門號之電信帳單費用新臺幣（下同）2萬1,328
    元2筆（共計4萬2,656元），藉此取得財產上之不法利益，
    足以生損害於涂汶怡、台北富邦商業銀行對於信用卡消費管理
    之正確性。
　㈡於110年4月16日14時57分起至同日15時9分止，未取得信用卡
    持有人拱靜蘭之同意或授權，由上開真實姓名年籍不詳之成
    年人先後以拱靜蘭之中國信託商業銀行信用卡（卡號：000000
    0000000000號，下稱中信信用卡）資料，以線上語音系統繳
    費方式，偽造不實線上刷卡資料之電磁紀錄，並確認消費金
    額及同意對於所消費金額遵守發卡公司申請書所約定條款負
    繳清責任後，前後刷卡核銷B門號之電信帳單、富邦產險保
    險費用3,207元、185元（共計3,392元），藉此取得財產上
    之不法利益，足以生損害於拱靜蘭、中國信託商業銀行對於信
    用卡消費管理之正確性。
二、案經涂汶怡訴由高雄市政府警察局林園分局報告臺灣高雄地
    方檢察署檢察官；拱靜蘭、中國信託商業銀行股份有限公司訴
    請嘉義市政府警察局第二分局報告臺灣嘉義地方檢察署檢察
    官，分別陳請臺灣高等檢察署檢察長核轉臺灣臺中地方檢察
    署檢察官偵查起訴。　　
    理    由
一、本案被告羅駿逸所犯，均非死刑、無期徒刑、最輕本刑為3
    年以上有期徒刑之罪，或高等法院管轄第一審之案件，其於
    本院準備程序中，就前揭被訴事實為有罪之陳述，經受命法
    官告以簡式審判程序之旨，並聽取被告及公訴人之意見後，
    本院認為適宜進行簡式審判程序，依刑事訴訟法第273條之1
    第1項、第284條之1規定，經合議庭評議後，裁定本案由受
    命法官獨任進行簡式審判程序，是本案之證據調查，依刑事
    訴訟法第273條之2規定，不受同法第159條第1項、第161條
    之2、第161條之3、第163條之1及第164條至第170條規定之
    限制，合先敘明。
二、認定事實所憑證據：
　㈠被告於警詢、偵查、本院準備程序及審理時之自白。
　㈡證人張宥婷警詢、偵訊筆錄。
　㈢證人陳勇儒警詢、偵訊筆錄。
  ㈣證人即告訴人涂汶怡警詢筆錄。
　㈤證人即告訴人拱靜蘭警詢、偵訊筆錄。
　㈥證人陳錫瑞警詢筆錄。
　㈦證人蔡金如警詢筆錄。
　㈧證人即告訴人王柏弦警詢筆錄。
　㈨台灣大哥大股份有限公司2022年1月6日法大字第111002393 
    號函文暨附件、2022年3月15日法大字第111031457號函文暨
    附件、2021年9月15日法大字第110116733 號函文暨附件。
　㈩張宥婷指認犯罪嫌疑人紀錄表、指認照片、被指認人真實姓
    名對照表。
　拱靜蘭報案資料受理各類案件紀錄表、受（處）理案件證明
    單、中國信託信用卡遭冒用之刷卡明細、聲明書。
　嘉義市政府警察局第二分局110年5月3日偵查報告、110年9月
    8日偵查報告。
　涂汶怡台北富邦銀行遭冒刷之明細
　0000000000通聯調閱查詢單、0000000000通聯調閱查詢單、0
    000000000通聯調閱查詢單。
　遠傳電信公司110年2月25日函文。
　亞太電信股份有限公司函文。
　涂汶怡報案資料受理各類案件紀錄表、受理刑事案件報案三
    聯單。
　天緯公司發給陳勇儒催繳行動電話電信帳單函。
　陳勇儒與被告羅駿逸LINE對話紀錄翻拍照片。
　王柏弦報案資料內政部警政署反詐騙諮詢專線紀錄表、受理
    詐騙帳戶通報警示簡便格式表、金融機構聯防機制通報單、
    受理各類案件紀錄表。
　兆豐商銀股份有限公司111 年1 月20日兆銀總集中字第11100
    03955 號函文暨附件客戶基本資料表、客戶存款往來交易明
    細表。
　郵局包裹查詢資料。
　王柏弦與被告LINE對話紀錄翻拍照片、轉帳交易紀錄截圖。
    依上開證據資料，被告之任意性自白與事實相符，應堪採信
    ，本案事證明確，被告犯行堪以認定，應依法論科。　
三、論罪科刑：
  ㈠法律及法理說明：
　　按錄音、錄影或電磁紀錄，藉機器或電腦之處理所顯示之聲
    音、影像或符號，足以為表示其用意之證明者，以文書論，
    刑法第220條第2項定有明文。而所謂電磁紀錄，係指以電子
    、磁性或其他無法以人之知覺直接認識之方式所製成之紀錄
    ，而供電腦處理之用者而言。又透過網路以線上刷卡或電信
    公司小額代收服務等方式消費購買商品，係以可連接網路之
    電腦或行動電話等設備上網輸入電磁紀錄，表徵持卡人或電
    信用戶有透過網路購買商品及同意由發卡銀行或電信業者代
    為支付價款之意思，故如行為人偽造不實之線上交易電磁紀
    錄，依刑法第220條第2項之規定，自應以文書論。次按刑法
    第339條第1項、第2項分別規定詐欺取財及詐欺得利罪，前
    者之行為客體係指財物，後者則指取得債權、免除債務、延
    期履行債務或提供勞務等財物以外之財產上不法利益。而網
    路商店內之各項商品及消費，若非現實可見之有形體財物，
    而係供人透過網路以電腦或行動電話等設備讀取使用，並以
    電磁紀錄之方式儲存於伺服器，因仍有一定之財產價值，自
    屬刑法詐欺罪保護之法益，若以詐術手段為之，應認係取得
    財產上不法之利益。
  ㈡罪名：
　　核被告犯罪事實欄一、㈠㈡所為，均係犯刑法第216條、第220
    條第2項、第210條之行使偽造準私文書罪及同法第339條第2
    項之詐欺得利罪；被告羅駿逸偽造準私文書之低度行為，為
    行使偽造準私文書之高度行為所吸收，不另論罪。
　㈢共同正犯：
　　被告就上開犯行，與與真實姓名年籍不詳之成年人間，有犯
    意聯絡及行為分擔，為共同正犯。
　㈣罪數：
　　1.接續犯：
　　  數行為於同時同地或密切接近之時地實施，「侵害同一之
      法益」，各行為之獨立性極為薄弱，依一般社會健全觀念
      ，在時間差距上，難以強行分開，在刑法評價上，以視為
      數個舉動之接續施行，合為包括之一行為予以評價，較為
      合理，則屬接續犯，而為包括之一罪（最高法院86年台上
      字第3295號裁判意旨參照）。被告於上開犯罪事實一、㈠
      所示之時間，先後委由詐欺集團成員2次盜刷告訴人涂汶
      怡所有之富邦信用卡消費，係利用同一機會，就同一犯罪
      構成要件事實，本於單一犯意接續遂行；於上開犯罪事實
      一、㈡所示之時間先後2次委由詐欺集團成員盜刷告訴人拱
      靜蘭所有之中信信用卡消費，係利用同一機會，就同一犯
      罪構成要件事實，本於單一犯意接續遂行，參以上開說明
      ，被告於前開時間數次盜刷同一被害人信用卡之行為應論
      以接續犯，評價為一行使偽造準私文書、詐欺得利罪。　
      　　
　　2.想像競合：
　　　刑法上一行為而觸犯數罪名之想像競合犯存在之目的，在
      於避免對於同一不法要素予以過度評價。自然意義之數行
      為，得否評價為法律概念之一行為，應就客觀構成要件行
      為之重合情形、主觀意思活動之內容、所侵害之法益與行
      為間之關連性等要素，視個案情節依社會通念加以判斷。
      被告以一行為，同時觸犯行使偽造準私文書及詐欺得利等
      罪嫌，其行使偽造準私文書及詐欺行為間，客觀行為具有
      局部之同一性、著手實行階段並無明顯區隔，且主觀上均
      係以他人受騙自己得利為最終目的，依一般社會通念，應
      評價為法律概念之一行為，方符刑罰不過度評價原則。屬
      想像競合犯，依刑法第55條之規定，從一重之行使偽造準
      私文書罪嫌處斷。
　　3.數罪併罰：
　　　被告所犯犯罪事實一、㈠與一、㈡行使偽造準私文書罪（共
      2罪），犯意各別，行為互殊，應予分論併罰。
　㈤量刑審酌：
    本院以行為人之責任為基礎，審酌被告正值青壯，不思以正
    道還款，竟為本件犯行，破壞信用卡交易秩序及他人財產安
    全，實屬可議，惟其犯後坦承犯行，並與賠償陳勇儒所受之
    損失（詳下述），犯後態度尚佳，兼衡其素行、犯罪之動機
    、目的、手段、犯罪所生之危險或損害，並參酌其智識程度
    、生活狀況等一切情狀，就犯罪事實一㈠、一㈡分別量處有期
    徒刑三、二個月，並定其應執行刑四月，及諭知各宣告刑及
    其應執行刑如易科罰金之折算標準，以示懲儆。　　
三、沒收：
　　按犯罪所得，屬於犯罪行為人者，沒收之；於全部或一部不
    能沒收或不宜執行沒收時，追徵其價額。刑法第38條之1第1
    項前段、第3項定有明文。另犯罪所得之沒收、追繳或追徵
    ，在於剝奪犯罪行為人之實際犯罪所得（原物或其替代價值
    利益），使其不能坐享犯罪之成果，重在犯罪者所受利得之
    剝奪，兼具刑罰與保安處分之性質，故無利得者自不生剝奪
    財產權之問題。因此，即令二人以上共同犯罪，關於犯罪所
    得之沒收、追繳或追徵，亦應各按其利得數額負責，並非須
    負連帶責任（最高法院105年度台上字第1156號判決意旨參
    照）。查：本件A門號之電信帳單費用2萬1,328元2筆（共計
    4萬2,656元），固於109年12月25日以富邦信用卡盜刷繳款
    並於隔日26日銷帳，此有台灣大哥大繳納費用明細（見偵40
    826號卷第57頁）；而B門號之台灣大哥大電信帳單費用3,20
    7元及代收富邦產險185元，則以中信信用卡於110年4月16日
    盜刷繳款，然上開盜刷款項皆由告訴人涂汶怡、拱靜蘭為止
    付之聲明（見高雄市警卷第8頁、嘉義市警卷第32至35頁）
    ，是原陳勇儒、張宥婷所積欠之電信費用，仍應繳納，而被
    告於本院辯稱已賠償陳勇儒4萬多元、張宥婷3仟多元，對此
    陳勇儒表示被告已賠償其電信費用45,000元，此有卷附本院
    電話紀錄可佐（至於張宥婷經本院電話聯繫均無人接聽），
    被告所陳，尚非無據，依現存卷內證據，尚難認被告有犯罪
    所得，爰不予宣告沒收。　　
據上論斷，應依刑事訴訟法第273條之1第1項、第299條第1項前
段、第300條，判決如主文。　
本案經檢察官柯學航提起公訴，檢察官黃芝瑋、陳永豐到庭執行
職務。　

中　　華　　民　　國　111　　年　　11  　月　　 10　　日
                  刑事第十四庭  法　官　陳嘉宏
以上正本證明與原本無異。
如不服本判決應於收受送達後20日內向本院提出上訴書狀，並應
敘述具體理由；其未敘述上訴之理由者，應於上訴期間屆滿後20
日內向本院補提理由書（均須按他造當事人之人數附繕本）「切
勿逕送上級法院」。
告訴人或被害人如不服判決，應備理由具狀向檢察官請求上訴，
上訴期間之計算，以檢察官收受判決正本之日起算。
                                書記官　廖鳳美
中　　華　　民　　國　 111　　年　 11    月　　10 　　日

附錄本案論罪科刑法條全文：

中華民國刑法第216條
（行使偽造變造或登載不實之文書罪）
行使第210條至第215條之文書者，依偽造、變造文書或登載不實
事項或使登載不實事項之規定處斷。

中華民國刑法第210條
（偽造變造私文書罪）
偽造、變造私文書，足以生損害於公眾或他人者，處5年以下有
期徒刑。

中華民國刑法第220條
（準文書）
在紙上或物品上之文字、符號、圖畫、照像，依習慣或特約，足
以為表示其用意之證明者，關於本章及本章以外各罪，以文書論
。
錄音、錄影或電磁紀錄，藉機器或電腦之處理所顯示之聲音、影
像或符號，足以為表示其用意之證明者，亦同。

中華民國刑法第339條
（普通詐欺罪）
意圖為自己或第三人不法之所有，以詐術使人將本人或第三人之
物交付者，處5年以下有期徒刑、拘役或科或併科50萬元以下罰
金。
以前項方法得財產上不法之利益或使第三人得之者，亦同。
前二項之未遂犯罰之。